【裁判字號】    96,簡上,54
【裁判日期】    970219
【裁判案由】    損害賠償
【裁判全文】
臺灣新竹地方法院民事判決  96年度簡上字第54號
上  訴  人  甲○○
被上訴人    富邦產物保險股份有限公司
法定代理人  乙○○
訴訟代理人  丙○○
            丁○○
上當事人間請求損害賠償事件，上訴人對於中華民國96年5月31
日本院竹北簡易庭96年度竹北簡字第86號第一審判決提起上訴，
本院於民國97年1月30日言詞辯論終結，判決如下：
    主  文
上訴駁回。
第二審訴訟費用由上訴人負擔。
    事實及理由
一、上訴人主張：
（一）其於民國95年10月27日（原審誤載為95年10月24日）上午
      11時，駕駛車號DE-8700號自小客車，行經新竹縣竹北市
      ○○○街與成功六街交岔口時，與被上訴人所承保訴外人
      黃文生所有、由另一訴外人黃寶淋駕駛之車號8888-GM號
      自小客車（下稱系爭車輛）發生撞擊，雖為事實，但其在
      看到系爭車輛前三公尺處已經踩煞車，反而訴外人黃寶淋
      未注意該路口為無號誌之交岔路口，依道路交通安全規則
      第93條第1項第3款規定，應減速慢行作隨時停車之準備，
      但卻未減速，亦完全未注意來車，若當時訴外人黃寶淋有
      盡到注意義務，本件車禍不致於發生，況且二車發生撞擊
      後，系爭車輛亦應立刻減速，然訴外人黃寶淋也沒有，才
      導致系爭車輛受損嚴重。原審認定系爭車輛之損害，全部
      由上訴人單方賠償，實有未洽。
（二）上訴人並聲明如下：
    (一)原判決不利於上訴人部分廢棄。
    (二)廢棄部分被上訴人在第一審之訴及其假執行之聲請均駁回
      。
    (三)第一、二審訴訟費用由被上訴人負擔。
二、被上訴人則以：
（一）按路口中心係指車道虛擬之中心線，從交通事故現場圖、
      現場照片均可看出，系爭車輛遭上訴人所駕車輛撞擊時，
      已過了前述交岔路口之中心線，又因系爭車輛為較高之休
      旅車，故右前門到右後門均有撞擊痕跡，足見系爭車輛並
      無與有過失之情形，原審對此業已查明，判決理由中亦已
      記載詳細。何況被上訴人於原審請求賠償金額為新台幣（
      下同）十七萬六千五百元，原審以零件折舊為由，僅判准
      五萬多元，被上訴人對此並未聲明上訴，上訴人再執前揭
      上訴理由主張免負賠償責任，應不能成立。
（二）被上訴人並聲明：
    (一)駁回上訴人之上訴。
    (二)第二審訴訟費用由上訴人負擔。
三、本件行集中審理程序，經整理兩造不爭執之事項如下：
（一）95年10月27日上訴人駕駛車號DE-8700號自小客車，在新
      竹縣竹北市○○○街與成功六街交岔口，與訴外人黃寶淋
      駕駛之系爭車輛發生車禍。
（二）系爭車輛經送修支出修理費十七萬六千五百元，被上訴人
      已依保險契約理賠予被保險人。
四、兩造爭執事項如下：
    本件車禍是否上訴人及訴外人黃寶淋均有過失？如是，過失
    比例為何？
五、本院之判斷：
（一）按行經無號誌交岔路口，應減速慢行，作隨時停車之準備
      ，道路交通安全規則第93條第1項第3款後段定有明文。從
      原審向新竹縣警察局竹北分局調閱本件車禍之交通事故調
      查報告表、交通事故現場圖、談話紀錄表、交通事故照片
      等（見原審卷第32頁至第40頁），以及本院依職權向新竹
      縣警察局竹北分局函查資料（即新竹縣警察局竹北分局97
      年1月15日北警交字第0975000242號函）可知，本件事故
      地點為雙向均無任何交通號誌之交岔路口，二車方向不同
      ，一為東西向，一為南北向，二車發生撞擊後，上訴人車
      輛停止在交岔路口黃色網狀線內，系爭車輛則停止在交岔
      路口外之自強六街上，上訴人車輛車頭受損，系爭車輛則
      係右前車門至右後車門有撞擊痕跡。又參以上訴人於警詢
      時自承：「肇事當時車速六十公里，當時我駕駛DE-8700
      ‧‧接近成功六街口看到對（方）我馬上剎車不及撞到對
      方右前輪‧‧」，訴外人黃寶淋警詢時陳稱：「當時車速
      四十公里，我經上述路口減速慢行，突然遭沿成功七街（
      七街應係口誤，應係成功六街）東向西行駛之自小客衝撞
      。我到路口中央才發現右方來車，該車速度很快衝撞我的
      車，我馬上停車‧‧右側車身下方受損‧‧」等情。堪認
      上訴人駕車尚未駛入前開交岔路口時，訴外人黃寶淋駕駛
      之系爭車輛業已行駛在該交岔路口內，且係駛過交岔路口
      中央，欲繼續直行駛出交岔路口進入自強六街時，遭上訴
      人車輛從右方撞擊，雖訴外人黃寶淋馬上停車，但原本車
      輛之直行力道以及從右方而來之撞擊力道交互作用後，系
      爭車輛因而往前駛出交岔路口外並停在自強六街之對向車
      道上。
（二）雖上訴人對於發生撞擊時系爭車輛是否已過交岔路口中央
      提出質疑。然從論理法則以觀，若系爭車輛在發生撞擊時
      尚未駛過交岔路口中央，則上訴人車輛在其右前方，當上
      訴人車輛從系爭車輛右前方往左通過交岔路口時，二車發
      生撞擊，系爭車輛之撞擊點應在車頭部位，而上訴人車輛
      之撞擊點應在左側車身，且因此時上訴人車輛已在系爭車
      輛前方，系爭車輛受撞擊後不可能跨越上訴人車輛，進而
      往前駛出交岔路口外，但此俱與前述卷內現存之二車車損
      部位、二車停車位置不相吻合，足見發生撞擊時系爭車輛
      確實已過交岔路口中央。
（三）綜上各情，訴外人黃寶淋既係以時速四十公里之速度駛過
      上開交岔路口中央時，才遭時速高達六十公里之上訴人車
      輛從右側撞擊，訴外人黃寶淋自無違反注意義務之可言，
      於本件事故並無過失；反之，上訴人自承在尚未駛入交岔
      路口前，業已看到系爭車輛，卻以高達時速六十公里之速
      度行駛，縱於三公尺前踩煞車亦已不及，終致發生本件事
      故，則上訴人違反道路交通安全規則第93條第1項第3款後
      段規定甚明，其應注意、能注意卻未注意，
      對於本件事故之發生，顯有過失。
（四）上訴人雖另主張發生撞擊後，系爭車輛未立刻減速，致受
      損狀況嚴重云云。然查，上訴人車輛與系爭車輛發生撞擊
      後，系爭車輛並未再撞擊到其他車輛、紅綠燈柱、電線桿
      、消防栓或路旁之任何地上物，系爭車輛之受損部位完全
      係一次撞擊所致，且因系爭車輛遭上訴人車輛撞擊後，受
      往前力道之自然推移，亦難要求系爭車輛於被撞後馬上停
      止，是上訴人此部分所言，實不可採。
（五）次按汽車、機車或其他非依軌道行駛之動力車輛，在使用
      中加損害於他人者，駕駛人應賠償因此所生之損害；另不
      法毀損他人之物者，被害人得請求賠償其物因毀損所減少
      之價額，被保險人因保險人應負保險責任之損失發生，而
      對於第三人有損失賠償請求權者，保險人得於給付賠償金
      額後，代位行使被保險人對於第三人之請求權，民法第19
      1條之2前段、第196條、保險法第53條第1項前段分別定有
      明文。而物被毀損時，被害人除得依據民法第196條請求
      賠償外，並不排除民法第213條至第215條之適用，依民法
      第196條請求賠償物被毀損所減少之價額，得以修復費用
      為估定之標準，但以必要者為限（例如︰修理材料以新品
      換舊品，應予折舊），亦有最高法院77年度第9次民事庭
      會議決議、同院60年度臺上字第1505號判決及73年度臺上
      字第1574號等判決可資參照。
（六）第查，上訴人對於被上訴人於原審提出之車險理賠申請書
      、汽車重大賠償工料理算明細表、零件比價單、估價單、
      車損照片、行車執照、駕駛執照、統一發票、汽車保險卡
      ，均不爭執（見本院96年9月4日準備程序筆錄）。從而，
      原審以上開資料為據，參照前揭最高法院決議及判決意旨
      ，計算系爭車輛修復費用時，零件部分以新品換舊品之折
      舊予以扣除，得出系爭車輛因毀損所減少之價額，即所需
      必要之修復費用數額應為更新零件折舊後金額二萬三千八
      百二十四元、工資一萬八千二百元與烤漆一萬五千元，合
      計五萬七千零二十四元，且原審本於上開法條規定認為被
      上訴人依據保險契約，償付被保險人後，代位依侵權行為
      之法律關係，請求上訴人賠償系爭車輛因本件事故所受損
      害，在訴請上訴人給付金額五萬七千零二十四元範圍內，
      為有理由，予以准許，被上訴人逾此數額之請求則予駁回
      ，並就被上訴人勝訴部份依職權宣告假執行，俱無違誤。
      上訴人指摘原審判決不當，求予廢棄不利於上訴人之部分
      ，為無理由，其上訴應予駁回。
六、結論：本件上訴為無理由，依民事訴訟法第436條之1第3項
    、第463條、第449條第1項、第78條，判決如主文。
中    華    民    國    97    年    2     月    19    日
                  民事第一庭    審判長法  官   鄭政宗
                                      法  官   黃珮禎
                                      法  官   李珮瑜
上為正本，係照原本作成。
本判決不得上訴。
中    華    民    國    97    年    2     月    19    日
                                      書記官  朱苑禎


司法院資訊處製作；財團法人民間司法改革基金會備份。
